【裁判字號】    96,重訴,263
【裁判日期】    971125
【裁判案由】    損害賠償
【裁判全文】
臺灣臺中地方法院民事判決  96年度重訴字第263號
原      告  乙○○
兼訴訟代理  戊○○
被      告  丙○○
            己○○
            丁○○
            甲○○
上列被告等因強盜案件，原告提起刑事附帶民事訴訟（本院96年
度附民字第42號）請求損害賠償，經本院刑事庭裁定移送前來，
本院於民國97年11月11日言詞辯論終結，判決如下：
    主      文
被告等應連帶給付原告乙○○新台幣柒佰肆拾萬元，及自民國96
年4月20日起至清償日止，按年利率百分之5計算之利息。
被告等應連帶給付原告戊○○新台幣壹拾萬參仟元，及自民國96
年4月20日起至清償日止，按年利率百分之5計算之利息。
訴訟費用新台幣貳仟玖佰元由被告連帶負擔。
本判決第1項於原告乙○○以新台幣貳佰肆拾柒萬元供擔保後，
得假執行；但被告等以新台幣柒佰肆拾萬元為原告乙○○預供擔
保，得免為假執行。
本判決第2項得假執行；但被告等以新台幣壹拾萬參仟元為原告
戊○○預供擔保，得免為假執行。
    事實及理由
壹、程序方面：
    按訴狀送達後，原告不得將原訴變更或追加他訴，但擴張或
    減縮應受判決事項之聲明者，不在此限，民事訴訟法第255
    條第1項第3款定有明文。本件原告起訴聲明原為「被告等應
    連帶給付原告新台幣（下同）9,253,000元，並自起訴狀繕
    本送達被告之翌日起至清償日止，按年利率百分之5計算之
    利息」，嗣於97年9月23日言詞辯論期日更正聲明為「被告
    等應連帶給付原告乙○○9,200,000元；被告等應連帶給付
    原告戊○○103,000元（利息起算日及利率均不變）」，嗣
    原告乙○○就其上開請求部分，於97年11月11日言詞辯論期
    日撤回1,800,000元（即營業損失部分），即請求被告連帶
    給付7,400,000元（利息起算日及利率均不變），合於前開
    規定，應予准許。
貳、實體方面：
一、原告主張：原告乙○○、戊○○為夫妻，以經營名錶、珠寶
    買賣為業，被告等4人基於強盜財物之犯意聯絡，於民國（
    下同）94年9月7日晚間9時30分許，在台中市○○區○○路
    176 之6號，原告乙○○開設之「世紀名錶、珠寶交流店」
    打烊後，見原告乙○○將鐵門拉下，將裝約有名錶50只、鑽
    戒70 只及現金45萬元之黑色塑膠手提袋放置於原告之自小
    客車後行李廂內，並與原告戊○○分別坐入駕駛座及副駕駛
    座後，尚未將車門關上之際，被告甲○○、丁○○與綽號「
    阿哲」之人立即上前，由被告甲○○持玩具槍指著原告乙○○之太陽穴，喝令原告乙○○「不要講話，後車廂打開」，
    被告丁○○則以電擊棒抵住原告戊○○之右肩，致使原告戊○○不能抗拒後，強取原告戊○○所有之皮包（內有現金
    3,000元、行動電話、信用卡、身分證、駕照、健保卡等）
    。因原告乙○○未立即依被告甲○○之指示打開後行李廂，
    被告甲○○乃恫嚇稱：「你再裝瘋，我就開槍」，此際綽號
    「阿哲」之人已至車後，以不詳方式打開行李廂，取走原告
    乙○○上開手提袋，並告知被告甲○○、丁○○珠寶已到手
    ，被告甲○○、丁○○與綽號「阿哲」之人即跑回被告己○○、張裕宗接應之汽車後逃逸，而將強盜之財物朋分，嗣至
    95年11月間被告等遭警循線查獲，原告乙○○僅取回部分鑽
    戒、手錶。原告等因被告等上開共同強盜行為，未能取回之
    鑽戒、手錶價值約為6,850,000元，連同被搶之現金，合計
    原告乙○○受有7,300,000元，原告戊○○受有3,000元之損
    害。又原告2人因突遭被告強盜，均受相當之驚嚇，身心遭
    受痛苦，爰各請求精神慰撫金100,000元。為此，依民法第
    184條、第185條、195條等規定，提起本件訴訟，爰聲明如
    前開減縮後之聲明，並陳明願供擔保請准宣告假執行。
二、被告等4人均聲明：原告之訴及假執行之聲請均駁回，如受
    不利益判決，願供擔保請准免為假執行之宣告。並以：其等
    僅分得部分之財物，原告請求之金額過高，無法負擔等語資
    為抗辯。
參、得心證之理由：
一、查被告等4人基於強盜財物之犯意聯絡，於上開時、地，共
    同強盜原告乙○○、戊○○所有之財物，而被告己○○、丁○○、甲○○等經本院以96年度訴字第886號刑事判決，分
    別判處有期徒刑7年2月、7年6月、7年10月確定，被告張鎮
    遠上訴後，經臺灣高等法院臺中分院以97年度上更(一)字第29
    號刑事判決改判有期徒刑8年10月確定等情，均為被告等所
    不否認，並經本院調取上開刑事案卷全卷查明屬實，則前開
    事實堪以認定。
二、按因故意或過失，不法侵害他人之權利者，負損害賠償責任
    。數人共同不法侵害他人之權利者，連帶負損害賠償責任。
    不法侵害他人之身體、健康、名譽、自由、信用、隱私、貞
    操，或不法侵害其他人格法益而情節重大者，被害人雖非財
    產上之損害，亦得請求賠償相當之金額，民法第184條第1項
    前段、第185條第1項前段、第195條第1項分別定有明文。被
    告等共同強盜原告乙○○、戊○○所有之財物，既經認定，
    從而，原告等依上開規定請求被告連帶賠償其等所受之損害
    ，自屬有據。惟就原告各項請求金額，應否准許，分述如下
    ：
  (一)原告乙○○、戊○○之財物部分：原告等主張其遭強盜之財
    物，僅取回部分鑽戒、手錶，受有損害一節，雖僅提出明細
    表及部分之同款手錶照片等件為證。惟按當事人已證明受有
    損害而不能證明其數額或證明顯有重大困難者，法院應審酌
    一切情況，依所得心證定其數額，民事訴訟法第222條第4項
    定有明文。本院依上開刑事判決所認定之事實，原告戊○○
    遭強盜之皮包，內有現金3,000元、行動電話、信用卡、身
    分證、駕照、健保卡等，原告戊○○僅請求賠償3,000元，
    應予准許。而原告乙○○遭強盜之財物計名錶50只、鑽戒70
    只及現金45萬元，扣除已發還原告乙○○之藍寶女戒1只、
    鑽戒1只（上有10分鑽石3粒）、5粒紅寶石套戒1只、十字型
    鑽戒1只（上有20分鑽石2粒、10分2粒、5分2粒）、鑽戒4只
    、公主鑽4粒20分男臺鑽戒、黑瑪瑙訂做鑽戒1只、香港臺馬
    蹄型鑽戒1只、白K皮帶粉紅條貝面外圈羅馬字鑽男錶（崑崙
    錶）1只、黃K皮帶雙圈鑽加快樂鑽7顆之男錶（蕭邦錶）1只
    ，則原告乙○○遭強盜未取回之財物合計有手錶48只、鑽戒
    59只及現金45萬元，再參以原告所陳報之手錶廠牌、型式及
    價格，足見其價值不斐，應認原告乙○○主張之財物損失，
    尚稱合理，亦應予准許。
  (二)精神慰撫金部分：原告等經營名錶、珠寶買賣，於夜間突遭
    被告等以上開方式，或以玩具槍指著太陽穴、或以電擊棒抵
    住右肩，致使不能抗拒而將財物交出，則原告等之自由權遭
    被告等人不法侵害，受有相當之驚嚇，在一段時期內精神上
    受有極大不安、慌恐，可以想見。其請求被告賠償慰藉金，
    自屬有據。按慰撫金之賠償須以人格權遭遇侵害，使精神上
    受有痛苦為必要，其核給之標準固與財產上損害之計算不同
    ，然非不可斟酌雙方身分資力與加害程度，及其他各種情形
    核定相當之數額，有最高法院51年台上字第223號判例可資
    參照。查原告乙○○為高中畢業、原告戊○○為初中畢業，
    共同經營名錶、珠寶買賣，並共同持有房屋及土地各1筆等
    財產財產；而被告己○○為高中肄業、被告丙○○係國中肄
    業、被告丁○○為二專肄業、被告甲○○為高職肄業，其等
    名下無財產等情，有本院依職權查詢之稅務電子閘門財產調
    件查詢表在卷可稽，是本院審酌上情及原告等人受強盜之情
    節，認原告分別請求精神慰撫金10萬元，均屬允當。
三、綜上，原告請求被告等應連帶給付原告乙○○7,400,000元
    （計算式：7,300,000元＋100,000元＝7,400,000元），連
    帶給付原告戊○○103,000元（計算式：3,000元＋100,000
    元＝103,000元），及均自附帶民事起訴狀繕本送達翌日即
    96年4月20日起至清償日止，按年息百分之5計算之利息，為
    有理由，應予准許。兩造均陳明願供擔保，聲請宣告假執行
    及免為假執行，就原告乙○○部分，經核無不合，爰分別酌
    定相當之擔保金額併宣告之；原告戊○○部分，本判決所命
    被告等應連帶給付之金額未超過50萬元，應依民事訴訟法第
    389條第1項第5款規定，依職權宣告假執行，並就被告免為
    假執行之聲請，酌定相當之擔保金額併宣告之。
肆、訴訟費用2,900之負擔：查本件訴訟係原告提起刑事附帶民
    事訴訟，由本院刑事庭依刑事訴訟法第504條第1項規定裁定
    移送前來，依同條第2項規定免繳納裁判費，但於本院審理
    期間，因新發生被告丁○○之提解費2,900元，已由原告先
    行支付，故依民事訴訟法第85條第2項規定，就此部分之訴
    訟費用負擔，諭知如主文第3項所示。
中    華    民    國    97    年    11    月    25    日
                  民事第二庭  法  官  王邁揚
以上為正本係照原本作成。
如對本判決上訴，須於判決送達後20日內向本院提出上訴狀。
中    華    民    國    97    年    11    月    25    日
                              書記官


司法院資訊處製作；財團法人民間司法改革基金會備份。
